【裁判字號】    98,台上,1484
【裁判日期】    980319
【裁判案由】    違反毒品危害防制條例
【裁判全文】
最高法院刑事判決            九十八年度台上字第一四八四號
上  訴  人  甲○○
上列上訴人因違反毒品危害防制條例案件，不服台灣高等法院中
華民國九十七年十二月二十三日第二審判決（九十七年度上訴字
第五八七二號，起訴案號：台灣板橋地方法院檢察署九十七年度
毒偵字第七００三號），提起上訴，本院判決如下：
    主  文
上訴駁回。
    理  由
按刑事訴訟法第三百七十七條規定：上訴於第三審法院，非以判
決違背法令為理由，不得為之；是提起第三審上訴，應以原判決
違背法令為理由，係屬法定要件。如果上訴理由書狀並未依據卷
內訴訟資料具體指摘原判決不適用何種法則或如何適用不當，或
所指摘原判決違法情事，顯與法律規定得為第三審上訴理由之違
法情形不相適合時，均應認其上訴為違背法律上之程式，予以駁
回。原判決以依刑事訴訟法第三百五十條、第三百六十一條、第
三百六十二條、第三百六十七條規定，不服地方法院之第一審判
決而上訴者，須提出上訴書狀，並應敘述具體理由，此為上訴必
備之程式；若所提出之書狀未敘述上訴理由，或僅曾以言詞陳述
上訴理由者，均應於上訴期間屆滿後二十日內補提理由書於第一
審法院；第一審法院經形式審查，認逾期未補提上訴理由者，應
定期間先命補正，逾期未補正者，為上訴不合法律上之程式，應
以裁定駁回；倘已提出上訴理由，但所提非屬具體理由者，則由
第二審法院以上訴不合法律上之程式，判決駁回。而所謂具體理
由，必係依據卷內既有訴訟資料或提出新事證，指摘或表明第一
審判決有何採證認事用法或量刑等足以影響判決本旨之不當或違
法，而構成應予撤銷之具體事由，始克當之；倘僅泛言原判決認
定事實錯誤、違背法令、量刑失之過重或輕縱，而未依上揭意旨
指出具體事由，或形式上雖已指出具體事由，然該事由縱使屬實
亦不足以認為原判決有何不當或違法者，皆難謂係具體理由，俾
與第二審上訴制度旨在請求第二審法院撤銷、變更第一審不當或
違法之判決，以實現個案救濟之立法目的相契合，並節制濫行上
訴。第一審法院依憑上訴人在審理中之自白，及卷附台灣檢驗科
技股份有限公司之尿液鑑定報告書、尿液代號對照表等證據調查
之結果為綜合判斷，認定上訴人甲○○於民國九十七年七月九日
上午八、九時許，在台北縣三重市○○街七號四樓住處，以針筒
注射之方式，施用第一級毒品海洛因一次，而論以施用第一級毒
品（累犯）罪，並審酌上訴人前有多次施用毒品前科，仍不知悔
悟，故態復萌而再次施用毒品，無視於毒品對於自身健康之戕害
及國家對於杜絕毒品犯罪之禁令，暨上訴人犯後坦承犯行，態度
尚佳，且施用毒品者均具有相當程度之生理成癮性及心理依賴性
，戒除不易，犯罪心態與一般刑事犯罪之本質不同，非難性較低
等一切情狀，依累犯規定加重其刑後，量處有期徒刑十月，並無
違誤。上訴人對第一審判決提起上訴意旨略以：上訴人施用毒品
海洛因，僅戕害自身之健康，並未荼毒他人，到案後亦坦承犯行
，不敢隱瞞；上訴人現在工地上班，努力工作維持家計，並跟會
以繳納房貸，如今身陷囹圄，家中不時有人登門要債，老父年邁
無依且患有糖尿病，乏人照顧，盼能改判較輕之刑度，俾利上訴
人能早日重返社會，以盡孝道云云。惟量刑輕重及應否宣告緩刑
，均屬事實審法院得依職權自由裁量之事項，上訴人不得任意指
摘為違法。第一審判決量處上訴人有期徒刑十月，已詳細說明其
適用之法律及審查依據，尚無違法不當情形。上訴人僅以其坦承
犯行，家中有老父待照料，第一審量刑過重為由提起上訴，並未
具體指摘原判決如何認定事實、適用法律不當，或量刑有何瑕疵
，難認敘明上訴之具體理由，因認上訴人提起第二審上訴不合法
律上之程式，不經言詞辯論予以駁回，經核並無違誤。查上訴人
對第一審判決提起上訴，並未敘及其係自首，第一審法院未予調
查審酌之具體理由，迨提起第三審上訴始主張其係於所涉搶奪案
件於到案後，自動向警方供明吸食毒品，就施用第一級毒品之犯
行，應係自首，而就有無自首為事實之爭執，泛指原判決未依自
首規定減輕其刑，有調查未盡及不適用法則之違法。難認係具體
指摘之合法上訴第三審理由。應認其上訴違背法律上之程式，予
以駁回。
據上論結，應依刑事訴訟法第三百九十五條前段，判決如主文。
中    華    民    國  九十八  年    三    月   十九   日
                      最高法院刑事第八庭
                          審判長法官  洪  文  章
                                法官  王  居  財
                                法官  郭  毓  洲
                                法官  黃  梅  月
                                法官  邱  同  印
      本件正本證明與原本無異
                                      書  記  官
中    華    民    國  九十八  年    三    月  二十四  日
                                                      K


司法院資訊處製作；財團法人民間司法改革基金會備份。
